臺灣高等法院刑事判決　　　　　　　96年度上更(一)字第62號
上　訴　人
即　被　告　乙○○
指定辯護人　本院公設辯護人　周君穎
上列上訴人因違反槍砲彈藥刀械管制條例案件，不服臺灣板橋地
方法院92年度訴字第1222號，中華民國92年9月22日第一審判決
（起訴案號：臺灣板橋地方法院檢察署91年度偵字第17237號）
，提起上訴，經最高法院發回更審，本院判決如下：
    主  文
原判決關於違反槍砲彈藥刀械管制條例及定執行刑部分均撤銷。
乙○○未經許可，寄藏可發射子彈具有殺傷力之改造槍枝，處有
期徒刑壹年貳月，併科罰金新臺幣壹萬元，罰金部分如易服勞役
，以新臺幣壹仟元折算壹日。扣案可發射子彈具有殺傷力之仿
ＢＥＲＥＴＴＡ廠半自動手槍改造之金屬玩具手槍壹支（含彈匣
壹個，槍枝管制編號：0000000000號）沒收之；又未經許可，持
有可發射子彈具有殺傷力之改造槍枝，處有期徒刑壹年貳月，併
科罰金新臺幣壹萬元，罰金部分如易服勞役，以新臺幣壹仟元折
算壹日。扣案可發射子彈具有殺傷力之仿ＢＥＲＥＴＴＡ廠半自
動手槍改造之金屬玩具手槍壹支（含彈匣壹個，槍枝管制編號：
0000000000號）沒收之。應執行有期徒刑貳年，併科罰金新臺幣
壹萬陸仟元，罰金如易服勞役，以新臺幣壹仟元折算壹日。扣案
可發射子彈具有殺傷力之仿ＢＥＲＥＴＴＡ廠半自動手槍改造之
金屬玩具手槍貳支（含彈匣貳個，槍枝管制編號：0000000000
、0000000000號）均沒收。
    事  實
一、乙○○未經許可，基於受寄他人具有殺傷力之改造槍枝、子
    彈，為之隱藏之犯意，於民國91年6、7月間某日，在其位於
    臺北縣板橋市○○路（門號不詳）之租屋處，受姓名年籍不
    詳綽號「阿祥」之成年男子委託，將具有殺傷力之改造槍枝
    、子彈予以寄藏，乙○○即自「阿祥」處取得可擊發子彈具
    有殺傷力之仿ＢＥＲＥＴＴＡ廠半自動手槍製造之玩具手槍
    換裝土造金屬槍管改造而成之改造手槍1 支（含彈匣1個，
    槍枝管制編號：0000000000號）、具殺傷力之改造子彈1顆
    ，以及未具殺傷力之改造子彈8顆、改造半成品子彈25顆、
    改造彈頭5顆等物，乙○○取得上開槍、彈後，即自當時即
    91年6、7月間某日至被警方查獲之92年1月8日晚上7時許止
    ，均將之藏放在臺北縣板橋市○○路54號7樓住處（就寄藏
    上開未具殺傷力之改造子彈8顆、改造半成品子彈25顆、改
    造彈頭5顆均不構成犯罪）。迄於92年1月8日晚上7時許，警
    方根據線報，持臺灣板橋地方法院開立之搜索票，進入乙○○上揭住處搜索，查獲上揭槍、彈等物。
二、乙○○未經許可，另行基於持有具有殺傷力之改造槍枝、子
    彈之犯意，於91年9月4日晚上8、9時許，在臺北縣板橋市○○路216巷27號樓下，自姓名年籍不詳綽號「小藍」之成年
    男子處，取得可擊發子彈具有殺傷力之仿ＢＥＲＥＴＴＡ廠
    84型半自動手槍製造之金屬玩具手槍換裝土造金屬槍管改造
    而成之改造手槍1支（含彈匣1個，槍枝管制編號：0000000000
    號）、具殺傷力之改造子彈2顆，以及未具殺傷力之改造子
    彈3顆後，即將之放置在其位於臺北縣板橋市○○路（門號
    不詳）之租屋處而持有之。迄於91年9月5日晚上11時許，乙○○攜帶上揭槍、彈在臺北縣板橋市○○路板橋國中大門前
    ，為警查獲，自其所騎乘之機車腳踏板上起出上揭槍、彈。
三、案經臺北縣政府警察局樹林分局及新莊分局報請臺灣板橋地
    方法院檢察署檢察官偵查起訴。
    理  由
一、就事實欄一犯行部分：
    訊據上訴人即被告乙○○固坦承事實欄一所載之槍、彈，係
    警方於92年1月8日晚上7時許，進入其住處搜索查獲，且該
    等槍、彈係91年6、7月間某日，在其位於臺北縣板橋市○○
    路租屋處，受「阿祥」委託寄放之物等情，惟矢口否認有違
    反槍砲彈藥刀械管制條例之犯行，辯稱：「阿祥」交給伊上
    開槍、彈時，表示係道具槍，要伊幫忙保管，伊才答應保管
    ，且該等槍彈係警方搜索時，伊主動交出來的云云。經查：
  (一)被告雖聲請傳訊陪同「阿祥」前往被告處委託保管槍、彈之
    證人戊○，及當時在場之證人己○○、甲○○、丙○○，欲
    證明「阿祥」有向被告表示上揭槍、彈是道具槍，惟據證人
    己○○於本院證稱：伊自高二休學後，就很少與乙○○往來
    ，且91年至92年7月伊都在金門當兵，伊確定並未與乙○○
    、甲○○聚會見面，也沒有見過「阿祥」等語（見本院審判
    筆錄第4、5頁）。證人甲○○到庭證稱：伊88年當兵後就沒
    有與乙○○往來，並不認識「阿祥」、戊○、丙○○等人，
    91年間未曾與乙○○聚會，也未見過有人拿東西給乙○○寄
    放（見本院審判筆錄第5至7頁）。證人戊○、丙○○則經傳
    喚均未到庭。證人己○○、甲○○既已證述彼等於91年間均
    未與被告見過面，亦不認識「阿祥」、戊○等人，顯見被告
    所為「阿祥」託其寄放槍、彈時，己○○等人在場之抗辯非
    屬真實，自無再行傳喚戊○、丙○○之必要。且被告迄今仍
    未提供「阿祥」之真實姓名住址以供本院傳喚調查，則被告
    前開有關「阿祥」交給其槍、彈時，表示係道具槍云云之辯
    解，並無證據以實其說。參以被告如何於事實欄一所載時地
    ，受「阿祥」之託，保管寄藏前開槍彈，且其知悉該等槍彈
    是屬改造槍枝、子彈等情，已據被告於警詢中自白明確（見
    偵字第2275號偵卷第3至4頁），足徵被告於受「阿祥」之託
    保管寄藏前開槍彈時，即已知悉該等槍彈係屬改造槍彈，而
    非道具槍，已堪認定，被告前開辯詞，僅係畏罪卸責之詞，
    不足採信。
  (二)又據證人即查獲前開槍彈之承辦警員郭俊良於原審證稱：伊
    查獲時該住處除了被告外，還有一些他的朋友在客廳，上開
    槍彈都是在被告睡覺的臥室查獲，伊等係持搜索票進入，這
    是線民提供的情報。當時伊等在樓下等被告，被告剛好要出
    去買便當，就上前逮捕被告，並叫被告帶伊等去他的臥室，
    上開槍彈是之前根據線報就知道他持有槍彈、毒品等物，所
    以不是他自己供出來的等語（見原審卷第58頁）。足見警方
    係根據線報知悉被告持有槍彈，而至該處查獲扣案槍彈，該
    等槍彈並非被告主動供述及交給警方，堪以認定。被告上揭
    主動交出槍彈之辯詞，係飾卸之詞，亦不足採。
  (三)此外，復有具殺傷力之改造手槍1支（含彈匣1個，槍枝管制
    編號：0000000000號）改造子彈2顆扣案足資佐證，並有上
    開槍彈之照片在卷足憑（見偵字第2275號偵卷第34至35頁）
    。該槍彈經送內政部警政署刑事警察局鑑定結果，認為送鑑
    改造手槍1支，認係以仿ＢＥＲＥＴＴＡ廠半自動手槍製造
    之玩具手槍換裝土造金屬槍管改造而成之改造手槍，機械性
    能良好，具有殺傷力，送鑑子彈9顆，認均係改造子彈，1顆
    可擊發，認具殺傷力，2顆無法擊發，認不具殺傷力，另6顆
    雖可擊發，惟發射動能不足，認不具殺傷力，同時查扣之改
    造半成品子彈25顆、改造彈頭5顆不具殺傷力，此有該局92
    年2 月13日刑鑑字第0920008345號槍彈鑑定書、96年2月12
    日刑鑑字第0960019746號函在卷足憑（見上揭偵卷第30至36
    頁、本院卷）。
  (四)綜上所述，被告於事實欄一所載時地，寄藏事實欄一所載具
    有殺傷力之槍彈犯行部分，事證明確，堪以認定，應依法論
    科。
二、就事實欄二犯行部分：
    訊據被告固坦承於91年9月5日晚上11時許在板橋國中大門前
    ，為警方在其所騎乘之機車腳踏板上起出事實欄二所載之槍
    、彈，惟矢口否認有持有具殺傷力槍彈之犯行，辯稱：上開
    槍彈是李家和所有，他在事發前一天91年9月4日在板橋市○○路麥當勞用一個盒子放在手提袋中交給伊，李家和沒有說
    那些東西是槍彈，只說是要送給別人的生日禮物，隔天要向
    伊拿，但隔天伊就被警察查獲，伊沒有打開來看那些是什麼
    東西云云。經查：
  (一)李家和未曾交付被告任何槍彈、盒子或任何東西過，被告是
    於91年9月5日當天，打電話給李家和，表示有1把貝瑞塔手
    槍及12發子彈欲以新台幣（下同）6萬元之價格出售，李家
    和仍打電話報警等情，迭據證人李家和於偵、審中結證明確
    （見偵字第17237號偵卷第70至71頁、原審卷第56、57頁）
    。被告雖聲請傳訊李家和寄放槍彈時在場之證人丁○○、李
    志明、鄭茂霖，欲證明扣案槍彈是李家和交付寄放，惟證人
    李志明、鄭茂霖經傳喚均未到庭，而證人丁○○於本院審理
    時證稱：91年間伊與鄭茂霖、李志明一起當兵，未曾與渠等
    一同去找乙○○，未在91年9月間與鄭茂霖、李志明、李家
    和及被告在板橋市○○路麥當勞附近見面，亦不知道李家和
    有拿東西給乙○○等語（見本院審判筆錄第2、3頁），顯見
    被告所為李家和交付槍、彈時，丁○○等人在場之辯護非屬
    真實。再者，被告如何於事實欄二所載時地，自「小藍」處
    取得扣案槍彈，並將之放置在其租屋處而持有等情，業據被
    告於警詢中自白明確（見上揭偵卷第5至7頁）。況公訴人將
    被告送測謊鑑定，被告對於(一)扣案槍械是李家和交渠保管；
    (二)渠不知紙袋內裝有槍械之問題，經測試均呈現情緒波動反
    應，研判有說謊等節，亦有法務部調查局92年3月13日調科
    參字第9200067770號函在卷可憑（見上揭偵卷第99頁），益
    徵被告知悉其所持之物是具有殺傷力之槍彈無訛，此部分事
    證已臻明確，即無再行傳喚李志明、鄭茂霖之必要
  (二)又據證人即當天查獲上揭槍彈之警員許瓏耀於偵訊時證稱：
    當天因接獲線民李家和報案表示被告持有槍械欲出售，被告
    在板橋國中大門前，故前往查緝，當天槍彈係以小紙袋承裝
    ，未再以盒子裝載等語（見偵字第17237 號偵卷第79至80頁
    ）。堪認扣案槍彈查獲時並未放在盒子內，被告於收受持有
    時，當可清楚知悉裝置於紙袋內為槍彈，故被告辯稱該等槍
    彈係放在盒子內，且是李家和所交予云云，均係推諉卸責之
    詞，諉無可採。
  (三)此外，復有可擊發子彈具有殺傷力之仿ＢＥＲＥＴＴＡ廠半
    自動手槍製造之玩具手槍換裝土造金屬槍管改造而成之改造
    手槍1支（含彈匣1個，槍枝管制編號：0000000000號），及
    具殺傷力之改造子彈2顆扣案足資佐證，並有上開槍彈之照
    片在卷足憑（見上揭偵查卷第34、35頁）。又扣案之上開槍
    彈，經送內政部警政署刑事警察局鑑定結果認為送鑑
    ＢＥＲＥＴＴＡ改造手槍1支（含彈匣1個，槍枝管制編號：
    0000000000號），認係改造手槍，具殺傷力。送鑑子彈五顆
    ，認均係改造子彈，2顆可擊發，認具殺傷力，1顆無法擊發
    ，認不具殺傷力，另2顆雖可擊發，惟發射動能不足，認不
    具殺傷力，此有該局91年9月25日刑鑑字第0910239040號槍
    彈鑑定書、96年2月12日刑鑑字第0960019746號函在卷可稽
    （見上揭偵卷第29至35頁、本院卷）。
  (四)至證人李家和雖證稱被告是要販賣前開槍彈，要求彼幫忙找
    買主，然此為被告所否認，且被告於偵、審中迭次供稱前開
    槍彈就是李家和所交給伊云云，雖無法查證該等槍彈確係李
    家和交付給被告，然李家和與被告2人於本案實具有利害衝
    突之關係，故有關證人李家和所稱被告是要販賣前開槍彈，
    要求彼幫忙找買主證詞之可信度，誠屬有疑，尚難以證人李
    家和前開可信度有疑之證詞，即謂被告業已著手販賣前開槍
    彈之行為。況刑法上所謂之「行為」，乃指出於意思所主宰
    支配之人類行止，且此形諸於客觀可見之行動與靜止（即行
    為者為實現內部意欲所可能支配之外部身體動靜），必須引
    致外界發生具有法益侵害及義務違反之後果而言。是以，刑
    法所處罰之行為，必係行為人出於意思決定後，而支配身體
    之舉止，客觀上亦能顯示行為人之行動，且該行動已使外界
    具有法益之侵害性。倘行為人僅係意念上曾出現某種意欲，
    但未形成決意（如見路邊果樹水果甜美，一時意圖竊取，後
    因道德感而未形成決意）；或於形成決意後，又因故未發動
    身體舉止（如前例，於決定竊取後，但於著手前，因恐遭人
    發覺而作罷），致無客觀可見之行動，亦未於外界發生刑罰
    上具有侵害性之結果，均非屬刑法所稱之行為。則依上開說
    明，槍砲彈藥刀械管制條例所規範之未經許可販賣可發射子
    彈具有殺傷力之改造槍枝與子彈罪，行為人除了決意將持有
    之槍彈販賣外，尚須有向外積極聯絡買主等兜售舉止，客觀
    上始有可見之「販賣」行為，並有法益之侵害性。然本件除
    了李家和之指訴外，並無證據證明被告有向外積極聯絡買主
    等兜售行為，而李家和與被告於本案有利害衝突之關係，亦
    如前述，自難以可信度有疑之李家和上開證詞，作為認定被
    告必有著手販賣槍彈之依據。即並無堅強有力之證據證明被
    告已形成販賣槍彈之決意，客觀上亦無可見之舉止，並具有
    法益之侵害性，自非屬刑法所規範之行為。故尚難以證人李
    家和之前開證詞，即謂被告此部分之行為，構成販賣槍彈之
    要件，併此敘明。
  (五)綜上所述，被告於事實欄二所載時地，持有事實欄二所載具
    有殺傷力之槍彈犯行部分，事證明確，堪以認定，應依法論
    科。
三、被告行為後，刑法、槍砲彈藥刀械管制條例業經修正，有關
    本件情形：
  (一)被告行為後，槍砲彈藥刀械管制條例業於94年1月26日修正
    公布，並自94年1月28日生效施行，刪除原槍砲彈藥刀械管
    制條例第11條，並將修正前第11條第4項移入修正後第8條
    第4項，即將原第11條第4項之法定刑「1年以上7年以下有期
    徒刑，併科新臺幣700萬元以下罰金」，提高為「3年以上10
    年以下有期徒刑，併科新臺幣700萬元以下罰金」，經比較
    新舊法之結果，以修正前之槍砲彈藥刀械管制條例第11條第
    4項之規定，有利於被告，是依刑法第2條第1項但書之規定
    ，應適用修正前之該條例第11條第4項之規定論處。
  (二)修正前槍砲彈藥刀械管制條例11條第4項及第12條第4項其法
    定本刑中關於罰金刑之規定，因刑法第33條第5款業經修正
    ，罰金最低額由銀元1元提高為新台幣1000元以上，並以百
    元為單位，經新、舊法比較，應以行為時之刑法第33條第5
    款規定有利於被告。
  (三)刑法第55條想像競合犯之規定，僅列但書「但不得科以較輕
    罪名所定最輕本刑以下之刑」，此項修正為科刑之限制，係
    屬法理之明文化，非屬法律變更，自應適用裁判時之刑法55
    條想像競合犯之規定（參見最高法院95年度第8次刑庭會議
    決議）。
  (四)刑法第42條第2項前段關於易服勞役之折算標準，原依罰金
    罰鍰提高標準條例第2條之規定提高100倍，而為以銀元100
    元至300元折算1日，修正為以新台幣1000元、2000元、3000
    元折算1日，修正後刑法第42條第3項前段之規定較有利於被
    告。
  (五)修正後刑法第51條第5款將數罪併罰之有期徒刑，合併應執
  　行刑期最高度提高為30年，顯較修正前規定20年不利於被告
  　2人，應適用修正前刑法第51條第5款之規定定執行刑。
  (六)綜上比較結果，就被告罪刑部分，應整體適用對被告較有利
    之修正前槍砲彈藥刀械管制條例第11條第4項之規定，及修
    正前刑法（參照最高法院95年第8次刑事庭會議決議）。至
    易服勞役部分，則適用較有利被告之修正後刑法。
四、就事實欄一之犯行部分：
    按所謂寄藏槍彈，係指受寄他人之槍彈，為之隱藏而言（最
    高法院30年非字第57號判例、51年臺上字第87號判例參照）
    。核被告所為事實欄一之犯行，係犯修正前槍砲彈藥刀械管
    制條例第11條第4項之未經許可，寄藏可發射子彈具有殺傷
    力之改造槍枝罪、同條例第12條第4項之未經許可寄藏子彈
    罪。又按槍砲彈藥刀械管制條例係將「持有」與「寄藏」為
    分別之處罰規定，則單純之「持有」，固不包括「寄藏」，
    但「寄藏」之受人委託代為保管，其保管之本身所為之「持
    有」，既係「寄藏」之當然結果，法律上自宜僅就「寄藏」
    行為包括之評價，不應另就「持有」予以論罪（參照最高法
    院74年臺上字第3400號判例）。即被告寄藏前開槍彈所為之
    「持有」行為，不另予論罪。被告所犯上開2 罪，係一行為
    觸犯數罪名，為想像競合犯，應從一重之修正前槍砲彈藥刀
    械管制條例第11條第4項之未經許可，寄藏可發射子彈具有
    殺傷力之改造槍枝罪處斷
五、就事實欄二之犯行部分：
    核被告所為事實欄二之犯行，係犯修正前槍砲彈藥刀械管制
    條例第11條第4項之未經許可，持有可發射子彈具有殺傷力
    之改造槍枝罪、同條例第12條第4項之未經許可持有子彈罪
    。被告所犯前開2罪，係一行為觸犯數罪名，為想像競合犯
    ，應從一重之修正前槍砲彈藥刀械管制條例第11條第4項之
    未經許可，持有可發射子彈具有殺傷力之改造槍枝罪處斷。
    又被告所犯事實欄一、二之犯行，犯意各別，行為互殊，應
    分論併罰。
六、原審以被告事證明確，予以論罪科刑，固非無見，惟槍砲
    彈藥刀械管制條例業於94年1月26日修正公布，並自94年1月
    28日生效施行，刪除原槍砲彈藥刀械管制條例第11條，並將
    修正前第11條第4項移入修正後第8條第4項，原審未及為新
    舊法比較，容有未洽。刑法第42條有關罰金易服勞役之規
    定業已修正，新修正之罰金易服勞役之規定有利於被告，原
    審未及適用新法之規定，亦有違誤。事實欄一所查獲9顆
    子彈之鑑定報告書，僅採樣3顆試射，其餘6顆原判決認有殺
    傷力，並無憑據；事實欄二所查獲5顆子彈之鑑定報告書，
    亦僅採樣2顆試射，其餘3顆原判決認定有殺傷力之根據，亦
    未敘明，徒憑該鑑定結果，遽認未採樣之子彈均有殺傷力，
    尚非適法。被告上訴猶執前詞否認犯罪，固無可取，惟原判
    決既有可議之處，仍應由本院予以撤銷改判。爰審酌被告寄
    藏與持有槍彈，對於社會治安、人身安全所生危害甚鉅，寄
    藏之時間甚長，惟未持之另行犯罪，及犯罪後否認犯行，飾
    詞卸責，毫無悔意等一切情狀，量處如主文所示之刑，及定
    其應執行刑，並就罰金刑部分，諭知易服勞役之折算標準，
    以資懲儆。
七、扣案可擊發子彈具有殺傷力之仿ＢＥＲＥＴＴＡ廠半自動手
    槍製造之玩具手槍換裝土造金屬槍管改造而成之改造手槍1支
    （含彈匣1個，槍枝管制編號：0000000000號）、可擊發子彈
    具有殺傷力之仿ＢＥＲＥＴＴＡ廠半自動手槍製造之玩具手
    槍換裝土造金屬槍管改造而成之改造手槍1支（含彈匣1個，
    槍枝管制編號：0000000000號），均屬違禁物，應依刑法第
    38條第1項第1款規定宣告沒收。至前開已被試射具有殺傷力
    之子彈共3顆，已因試射而失其子彈之性質，非違禁物，爰
    不宣告沒收。另未具殺傷力之改造子彈11顆、改造半成品子
    彈25顆、改造彈頭5顆，既不具殺傷力，即非槍砲彈藥刀械
    管制條例所管制之物品，故非違禁物，亦不宣告沒收，附此
    敘明。
八、被告經合法傳喚無正當理由不到庭，爰不待其到庭，逕為一
    造辯論判決之。
據上論斷，應依刑事訴訟法第369條第1項前段、第364條、第371
條、第299條第1項前段，修正前槍砲彈藥刀械管制條例第11條第
4項、槍砲彈藥刀械管制條例第12條第4項，刑法第2條第1項、第
11條前段、第55條、第42條第3項、第38條第1項第1款，修正前
刑法第51條第5款、第7款，判決如主文。
本案經檢察官謝英民到庭執行職務。
中　　華　　民　　國　　96　　年　　6 　　月　　12　　日
　　　　　　　　　刑事第二庭審判長法　官  呂丹玉
　　　　　　　　　　　　          法　官  王詠寰
  　　　　　　　　　　　　　      法　官  林恆吉
以上正本證明與原本無異。
如不服本判決，應於收受送達後十日內向本院提出上訴書狀，其
未敘述上訴之理由者並得於提起上訴後十日內向本院補提理由書
（均須按他造當事人之人數附繕本）。
                                  書記官  劉文美
中　　華　　民　　國　　96　　年　　6　　月　　12 　　日
附錄本案論罪科刑法條
修正前槍砲彈藥刀械管制條例第11條第4項：
未經許可，持有、寄藏或意圖販賣而陳列第一項所列槍砲者，處
1年以上7年以下有期徒刑，併科新臺幣700萬元以下罰金。
槍砲彈藥刀械管制條例第12條第4項：
未經許可，持有、寄藏或意圖販賣而陳列子彈者，處5年以下有期
徒刑，併科新臺幣300元以下罰金。
